【裁判字號】    97,重訴,7
【裁判日期】    970730
【裁判案由】    違反毒品危害防制條例等
【裁判全文】
臺灣嘉義地方法院刑事判決               97年度重訴字第7號
公  訴  人  臺灣嘉義地方法院檢察署檢察官
被      告  甲○○
指定辯護人  戴雅韻律師
上列被告因違反毒品危害防制條例案件，經檢察官提起公訴（九
十七年度偵字第二七五二號、第二九三五號），本院判決如下：
    主      文
甲○○共同運輸第二級毒品，處有期徒刑捌年陸月。扣案第二級
毒品甲基安非他命合計驗後淨重壹仟玖佰陸拾捌點玖公克，沒收
銷燬之；扣案上開毒品之外包裝袋柒個、襯衫壹件、黑色行李箱
壹個、女用束褲壹件、自製白色束帶壹件、行動電話壹支（廠牌
型號Nokia 2610；含門號0000000000000000號 SIM卡壹枚），均
沒收。
    事      實
一、甲○○知悉甲基安非他命係毒品危害防制條例所定之第二級
    毒品，且經行政院依懲治走私條例公告為管制進出口物品，
    不得非法運輸或擅自輸入，因其在大陸地區廣東省珠海市經
    營泡沫紅茶店之生意虧損，需錢孔急，而其友人真實姓名、
    年籍不詳綽號「陳大哥」之成年男子（下稱「陳大哥」）即
    屢次趁機遊說甲○○共同運輸毒品返臺牟利，惟甲○○均未
    首肯。甲○○於民國九十七年四月九日下午四時二十分許，
    為處理泡沫紅茶店結束營業事宜而自臺灣獨自搭乘長榮航空
    股份公司（下稱長榮航空公司）BR-805號班次飛機出境前往
    大陸地區澳門特別行政區，並於同年月九日晚間七時許抵達
    澳門機場再前往大陸地區廣東省珠海市，後於當晚在大陸地
    區廣東省珠海市○○路某酒吧內再度偶遇「陳大哥」，甲○
    ○不堪「陳大哥」一再遊說利誘遂同意其走私運輸毒品之提
    議，而與「陳大哥」共同基於運輸第二級毒品甲基安非他命
    及私運管制物品進口之犯意聯絡，在該酒吧內謀議由甲○○
    以夾帶方式自大陸地區廣東省珠海市走私運輸甲基安非他命
    返臺，並約定事成後給予甲○○新臺幣（下同）二十萬元之
    報酬。甲○○於同年月十二日依約前往大陸地區廣東省珠海
    市之「拱北賓館」二一六號房登記住宿，「陳大哥」則於翌
    日（十三日）上午八時許前往該旅館房間內，由「陳大哥」
    交付予甲○○以塑膠袋包裝之第二級毒品甲基安非他命七包
    （合計驗後淨重1968.9公克）、短袖藍色條紋襯衫、女用束
    褲、自製白色束帶各一件。甲○○則由「陳大哥」協助穿戴
    上開自製白色束帶與女用束褲後，再將其中三包甲基安非他
    命各塞入束帶之左右兩側與後方，另將其餘四包甲基安非他
    命各塞入束褲之左右兩側、臀部後方與褲襠夾層內，再穿上
    開較為寬鬆之短袖藍色條紋襯衫以為遮掩；「陳大哥」為使
    甲○○之裝扮近似於經常出國洽公之商務人士以避免走私運
    輸毒品遭查獲，乃另交付予甲○○一個黑色行李箱，並交付
    門號0000000000000000行動電話一支（廠牌型號Nokia 2610
    ；含 SIM卡一枚）以為聯絡所用。同日上午十一時五十五分
    許，甲○○即自大陸地區廣東省珠海市啟程搭車前往澳門機
    場轉搭長榮航空公司BR-808號班機返臺，而將上開第二級毒
    品甲基安非他命夾帶走私運輸進入臺灣地區。嗣於同日下午
    二時三十一分許，甲○○抵達桃園國際機場入境大廳時，為
    財政部臺北關稅局關員會同行政院海岸巡防署南部地區巡防
    局高雄縣機動查緝隊查獲，並扣得上開第二級毒品甲基安非
    他命七包、短袖藍色條紋襯衫、女用束褲、自製白色束帶各
    一件、黑色行李箱一個及門號0000000000000000行動電話一
    支（廠牌型號 Nokia 2610；含SIM卡一枚），而查獲上情。
二、案經行政院海岸巡防署南部地區巡防局高雄縣機動查緝隊移
    請臺灣嘉義地方法院檢察署檢察官偵查起訴。
    理      由
一、按被告以外之人於審判外之陳述，雖不符刑事訴訟法第一百
    五十九條之一至第一百五十九條之四之規定，而經當事人於
    審判程序同意作為證據，法院審酌該言詞陳述或書面陳述作
    成時之情況，認為適當者，亦得為證據。當事人、代理人或
    辯護人於法院調查證據時，知有第一百五十九條第一項不得
    為證據之情形，而未於言詞辯論終結前聲明異議者，視為有
    前項之同意，此觀刑事訴訟法第一百五十九條之五規定甚明
    。本件被告及辯護人於言詞辯論終結前，對於臺北關稅局扣
    押貨物收據及搜索筆錄、行政院海巡署高雄縣機動查緝隊搜
    索扣押筆錄、扣押物品目錄表、國人入出境端末查詢報表、
    內政部入出國及移民署九十七年五月二日移署資處亦字第09
    710258070 號函及被告之入出境紀錄表、內政部警政署刑事
    警察局九十七年五月七日刑鑑字第0970057644號鑑定書、臺
    灣檢驗科技股份有限公司濫用藥物尿液檢驗報告、高雄醫學
    大學附設中和紀念醫院檢驗報告等證據方法之證據能力，均
    未聲明異議。本院審酌上開書面陳述作成時之情況，認無顯
    不適當之情形，且被告坦承被訴犯行，故採納上開證據方法
    ，尚無礙於被告與辯護人於程序上之彈劾詰問權利，而認上
    開證據資料合於刑事訴訟法第一百五十九條之四、之五等規
    定，因而均具證據能力，合先敘明。
二、訊據被告甲○○對上開事實迭於警詢時、檢察官偵訊時及本
    院審訊時均坦承不諱（見本院卷第7頁至第8頁、第49頁至第
    57頁），復有臺北關稅局扣押貨物收據及搜索筆錄、行政院
    海巡署高雄縣機動查緝隊搜索扣押筆錄、扣押物品目錄表、
    國人入出境端末查詢報表、內政部入出國及移民署九十七年
    五月二日移署資處亦字第 09710258070號函及被告之入出境
    紀錄表各乙份、蒐證照片十幀附卷可稽，並有被告入境時所
    穿著短袖藍色條紋襯衫、女用束褲、自製白色束帶各一件及
    所攜帶之黑色行李箱一個與門號0000000000000000行動電話
    一支（廠牌型號Nokia 2610；含 SIM卡一枚）扣案可佐；參
    以被告於九十七年四月十三日搭機返臺後為關稅局人員及機
    動查緝隊人員所查扣之疑似甲基安非他命結晶七包，經送請
    內政部警政署刑事警察局及高雄醫學大學附設中和紀念醫院
    鑑定，其結果均確含第二級毒品甲基安非他命成分，合計驗
    後淨重 1968.9公克，純度78%等情，則有內政部警政署刑事
    警察局九十七年五月七日刑鑑字第0970057644號鑑定書及高
    雄醫學大學附設中和紀念醫院檢驗報告各乙份在卷可憑，均
    足資擔保被告上開任意性自白確與事實相符，應堪採信。故
    本件事證明確，被告上開犯行至堪認定，應依法論科。
三、按甲基安非他命係屬毒品危害防制條例所定之第二級毒品，
    亦為行政院依懲治走私條例公告之甲項管制進出口物品。次
    按自大陸地區私運物品進入臺灣地區，或自臺灣地區私運物
    品前往大陸地區者，以私運物品進口、出口論，適用懲治走
    私條例規定處斷，此觀懲治走私條例第十二條規定甚明。查
    被告與「陳大哥」共同以夾帶方式將甲基安非他命自大陸地
    區走私運輸進入臺灣地區，是核其所為，係犯毒品危害防制
    條例第四條第二項之運輸第二級毒品罪及懲治走私條例第十
    二條、第二條第一項之準私運管制物品進口罪。而被告持有
    上開毒品之低度行為，應為運輸毒品之高度行為所吸收，不
    另論罪。又被告以一運輸行為，觸犯上開二罪名，為想像競
    合犯，應依刑法第五十五條規定，從一重之運輸第二級毒品
    罪處斷。被告與「陳大哥」間，就上開犯行有犯意聯絡及行
    為分擔，均為共同正犯。再按毒品危害防制條例第十七條規
    定，犯同條例第四條第一項至第四項、第五條第一項至第四
    項前段、第六條第一項至第四項、第七條第一項至第四項、
    第八條第一項至第四項、第十條或第十一條第一項、第二項
    之罪，供出毒品來源，因而破獲者，得減輕其刑。其立法用
    意，旨在鼓勵被告供出其所製造、運輸、販賣或持有之毒品
    來源，俾追究出該毒品之前手，以徹底清除毒品氾濫，故所
    謂「供出毒品來源」係指具體供出上游之毒品來源，以防止
    毒品之蔓延而言，如僅供出共犯，而未供出上游之毒品來源
    ，即不得依前開法條減輕其刑（最高法院九十五年度臺上字
    第四八九號、九十六年度臺上字第三八四九號判決意旨參照
    ）。查本件被告僅提供共犯「陳大哥」之相關資訊以供檢警
    追查，並未供出上游毒品來源，自無上開減輕其刑規定之適
    用。又行政院依懲治走私條例第二條第四項法律授權，公告
    毒品危害防制條例所列毒品屬甲項第四目管制進出口物品，
    不得進出口。又自大陸地區私運物品進入臺灣地區，或自臺
    灣地區私運物品前往大陸地區者，以私運物品進口、出口論
    ，適用懲治走私條例之規定處斷，業如上述。而香港澳門關
    係條例第三十五條第二項固規定：「輸入或攜帶進入臺灣地
    區之香港或澳門物品，以進口論；其檢驗、檢疫、管理、關
    稅等稅捐之徵收及處理等，依輸入物品有關法令之規定辦理
    。」然被告係自大陸地區廣東省珠海市，夾藏扣案毒品甲基
    安非他命返回臺灣地區，其雖係經由澳門搭機返抵桃園國際
    機場，惟被告所私運進口之甲基安非他命毒品係自大陸地區
    廣東省珠海市即已起運，顯然並非澳門物品，故尚無香港澳
    門關係條例第三十五條第二項規定之適用，均附此敘明。爰
    審酌被告大學畢業之智識程度，尚無前科之素行，其因在大
    陸地區經營事業失敗而起意參與上開犯行之犯罪動機，無視
    刑罰之嚴峻，貪圖小利而以夾帶大量毒品闖關方式運輸毒品
    入境之犯罪手段，其助長毒害擴散，對國民健康影響甚鉅，
    然念及被告自始坦承犯行，犯罪後態度良好等一切情狀，量
    處如主文所示之刑，以資懲儆。至公訴意旨具體求處被告有
    期徒刑十年，並宣告褫奪公權五年等語，固非無見，然本院
    審酌前述各項被告犯罪之情狀，認對被告科以如主文所示之
    刑即足收懲儆之效，是公訴意旨上開具體求刑稍嫌過重，附
    此敘明。
四、扣案甲基安非他命合計驗後淨重1968.9公克，業如上述，均
    應依毒品危害防制條例第十八條第一項前段規定沒收銷燬之
    。而扣案上開毒品之外包裝袋七個、短袖藍色條紋襯衫、女
    用束褲、自製白色束帶各一件及所攜帶之黑色行李箱一個與
    門號0000000000000000行動電話一支（廠牌型號Nokia 2610
    ；含 SIM卡一枚），均為被告及共犯「陳大哥」所有，且係
    供作本件包裝、夾帶甲基安非他命以運輸毒品所用之物，業
    據被告供承在卷（見本院卷第52頁、第53頁），均依毒品危
    害防制條例第十九條第一項前段宣告沒收（上開物品均已扣
    案故無追徵或抵償價額問題）。又被告運輸第二級毒品入境
    臺灣後即遭查獲，被告未及收取「陳大哥」與其所約定報酬
    等情，業據被告供述在卷（見偵查卷第 9頁；本院卷第57頁
    ），復無其他積極證據足以證明被告確已收取「陳大哥」與
    其約定本件運輸毒品之報酬，則上開約定報酬並未實現，自
    非被告犯罪所得之物，本院自無從就此為沒收之諭知，併此
    敘明。
據上論斷，應依刑事訴訟法第二百九十九條第一項前段，懲治走
私條例第二條第一項、第十二條，毒品危害防制條例第四條第二
項、第十八條第一項前段、第十九條第一項前段，刑法第十一條
前段、第二十八條、第五十五條，判決如主文。
本案經檢察官陳則銘到庭執行職務。
中    華    民    國    97    年    7     月    30    日
                  刑事第一庭 審判長法  官  許進國
                                   法  官  黃琴媛
                                   法  官  曾宏揚
上列正本證明與原本無異。
如不服本判決，應於判決送達後十日內向本院提出上訴狀，上訴
書狀依法應敘述具體理由，如未敘述具體理由者，應於上訴期間
屆滿後二十日內補提理由書於本院（均應附繕本）。告訴人或被
害人如對於本判決不服者，應具備理由請求檢察官上訴，其上訴
期間之計算係以檢察官收受判決正本之日期為準。
中    華    民    國    97    年    7     月    30    日
                                   書記官  陳慶昀
附錄論罪科刑法條全文：
毒品危害防制條例第4條第2項
製造、運輸、販賣第二級毒品者，處無期徒刑或 7 年以上有期徒
刑，得併科新臺幣 7 百萬元以下罰金。
懲治走私條例第2條
私運管制物品進口﹑出口逾公告數額者，處七年以下有期徒刑，
得併科新台幣二十萬元以下罰金。
以犯前項之罪為常業者，處三年以上十年以下有期徒刑，得併科
新台幣三十萬元以下罰金。
第一項之未遂犯罰之。
第一項所稱管制物品及其數額，由行政院公告之。
懲治走私條例第12條
自大陸地區私運物品進入臺灣地區，或自臺灣地區私運物品前往
大陸地區者，以私運物品進口﹑出口論，適用本條例規定處斷。


司法院資訊處製作；財團法人民間司法改革基金會備份。
